臺灣高雄地方法院刑事判決　　　　　　　110年度訴字第406號
公　訴　人　臺灣高雄地方檢察署檢察官
被　　　告　莊閔傑



指定辯護人　本院公設辯護人林易志
上列被告因毒品危害防制條例案件，經檢察官提起公訴（110年
度偵字第2864號、第2865號、第7944號），本院判決如下：
    主  文
莊閔傑犯如附表一編號一至四之肆罪，均累犯，各處如附表一編
號一至四「主文」欄所示之刑及沒收。應執行有期徒刑拾貳年貳
月。
扣案如附表二編號一至三所示之物，沒收銷燬。
    事  實
一、莊閔傑明知海洛因、甲基安非他命分別係毒品危害防制條例
    所定之第一級、第二級毒品，不得非法販賣、持有，竟基於
    販賣第一級毒品海洛因或第二級毒品甲基安非他命以營利之
    犯意，分為下列犯行：
(一)於民國109 年7月15日1時前某時，以其持用如附表二編號四
    搭配門號0000000000號之手機，利用通訊軟體LINE與謝群寧
    聯絡，約定販賣第二級毒品甲基安非他命事宜，談妥後，莊
    閔傑於109 年7月15日1時許，在高雄市苓雅區四維四路與永
    泰路交岔路口，以新臺幣（下同）3萬元之價格販售1兩（37
    .5公克）之第二級毒品甲基安非他命予謝群寧，並收取價金
    。惟嗣後謝群寧因認甲基安非他命品質不佳，將毒品退還莊
    閔傑，莊閔傑則退還3萬元予謝群寧。
(二)於109年7月17日19時前某時，以前揭手機利用通訊軟體LINE
    與謝群寧聯絡，約定販賣第二級毒品甲基安非他命事宜，談
    妥後，莊閔傑於109年7月17日19時，在高雄市○○區○○○
    路000號小北百貨附近，以3 萬元之價格販售1兩（37.5公克
    ）之第二級毒品甲基安非他命予謝群寧，並收取價金。惟嗣
    後謝群寧因認甲基安非他命品質不佳，將毒品退還莊閔傑，
    莊閔傑則退還3萬元予謝群寧。
(三)於109 年8月9日某時許，以上開手機利用通訊軟體LINE與謝
    群寧聯絡，約定販賣第一級毒品海洛因事宜，談妥後，莊閔
    傑於109年8月14日19、20許時，在高雄市大寮區光明路與神
    農交岔路口統一超商前，以5萬元之價格販售1錢（3.75公克
    ）之第一級毒品海洛因予謝群寧，並收取價金。惟嗣後謝群
    寧因認海洛因品質不佳，將毒品退還莊閔傑，莊閔傑則退還
    5萬元予謝群寧。
(四)於109 年11月3日7時15分許，以上開手機與林真明持用之門
    號0000000000號手機聯絡，約定販賣第二級毒品甲基安非他
    命事宜，談妥後，莊閔傑由嘉義開車前往交易，並於同日 9
    時30分許，在高雄市○○區○○路000 號高雄榮民總醫院急
    診室外，以1,000元之價格販售0.2公克之第二級毒品甲基安
    非他命予林真明，並收取價金。
二、嗣警方因偵辦謝群寧違反毒品危害防制條例案件，發現莊閔
    傑涉有販毒嫌疑，對其上開門號實施通訊監察，並於110 年
    1 月19日14時15分許，持本院核發之搜索票，前往莊閔傑位
    於高雄市○鎮區○○街0 巷00號住處搜索，當場扣得莊閔傑
    所有如附表二所示之物。
三、案經高雄市政府警察局刑事警察大隊報告臺灣高雄地方檢察
    署檢察官偵查起訴。
    理  由
壹、程序部分
    本判決所引用被告以外之人於審判外之陳述（含書面陳述）
    ，業經檢察官、被告莊閔傑及其辯護人於本院準備程序時，
    均同意有證據能力（見本院卷第63、85頁），且迄至言詞辯
    論終結前亦未再聲明異議，本院審酌上開證據資料作成時之
    情況，並無違法或不當情事，且與待證事實具有關聯性，以
    之作為證據應屬適當，依刑事訴訟法第159 條之5第1項規定
    ，認均有證據能力。
貳、實體部分
一、認定犯罪事實所憑之理由及證據
(一)事實一、（一）至（三）部分
    上開事實欄一、（一）至（三）所示販賣第二級毒品甲基安
    非他命2次、販賣第一級毒品海洛因1次予謝群寧之事實，業
    據被告於警詢、偵訊及本院審理時均坦白承認（見警卷第 6
    、7、9頁、偵一卷第148 至150頁、本院卷第62、135頁），
    核與證人謝群寧於警詢、偵訊及審理時證述之情節相符（見
    警卷第52、53頁、他卷第164、165頁、本院卷第187、188頁
    ），佐以被告與謝群寧之通訊軟體LINE對話紀錄中，被告於
    109年8月18日傳送內容有「我從來跟人家買賣沒有像你們這
    樣的，第一個石頭（按指甲基安非他命）不行還要拿第二個
    ，結果隔天全部退還…」、於109年8月19日傳送「蟹哥（按
    指謝群寧）女人（按指海洛因）的錢我會跟你處理…」等文
    字之訊息予謝群寧（原文無標點符號，為方便閱讀故加註標
    點符號，見警卷第65、71頁），亦與被告及證人謝群寧陳述
    上開3 次毒品交易完成後，皆因品質不佳而退貨、退錢之情
    節相符。另被告坦承每次販賣甲基安非他命、海洛因予謝群
    寧，皆從中賺取5000元（見本院卷第62頁），足認被告透過
    前述三次販賣毒品犯行均可因而獲利，有營利之意圖無訛，
    足認被告此部分之任意性自白核與事實相符，堪以採信。從
    而，此部分事證明確，被告販賣第一級毒品（1 次）、第二
    級毒品（2 次）予謝群寧之犯行，洵堪認定，應依法論科。
(二)事實一、（四）部分
    訊據被告固不否認於109 年11月3日9時30分許，在高雄市○
    ○區○○路000 號榮總急診室外，交付第二級毒品甲基安非
    他命1 包予林真明，惟矢口否認有何販賣第二級毒品之犯行
    ，辯稱：我沒有要向林真明收錢之意思；本案被查獲時，我
    因為擔心被羈押，所以才隨便亂認云云。辯護人則以：證人
    林真明雖於警詢、偵訊時證述被告販賣甲基安非他命給他，
    但於審理時改證稱被告係轉讓甲基安非他命給他施用，前後
    證述矛盾，且由通監察譯文顯示，證人林真明於當日約9 時
    30分許與被告見面後，於同日10時36分又撥打電話給被告，
    被告於該次通話中向證人林真明表示沒有毒品可供販賣，倘
    林真明已於當日9 時30分許向被告購得毒品，何需再次打電
    話向被告購買毒品，足認證人林真明於審理時證述之內容為
    真等語，為被告辯護。經查：
 1、被告於109年11月3日9時30分許，在高雄市○○區○○路000
    號高雄榮民總醫院急診室外，交付第二級毒品甲基安非他命
    1包予林真明之事實，經被告自承在卷（見本院卷第101、21
    3 頁），核與證人林真明於警詢、偵訊及本院審理時之證述
    相符（見警卷35至38頁、他卷第195、196頁、本院卷第88至
    91頁），並有通訊監察譯文、監視錄影翻拍畫面可資佐證（
    見警卷第29至31頁、第45頁），此部分事實堪予認定。
 2、關於被告確於前揭時、地販賣第二級毒品甲基安非他命予證
    人林真明之事實，業據證人林真明於警詢及偵查中證述詳細
    ，其於警詢時證稱：我有使用門號0000000000號與被告使用
    之門號0000000000號聯繫購買甲基安非他命，當天他開車過
    來高雄榮總急診室前，我上他的車並交付2000元給他，他則
    交付重量不知多少的甲基安非他命1 包給我等語（見警卷第
    35至38頁）；復於偵訊時證稱：我於109 年11月3日7時15分
    許聯繫被告，問他有沒有甲基安非他命，我要跟他買，譯文
    中「石頭」就是指甲基安非他命；後來約於9 時30分許，在
    榮總急診室門口，我上他的車，以2000元向他買1 包重量約
    0.1或0.2公克之甲基安非他命等語（見他卷第196、197頁）
    。而被告對於此次犯行，於警詢時時供陳：門號0000000000
    號是我申請及使用，警方提示的譯文是我與林真明毒品交易
    的通話內容，他是在高雄榮總急診室前上我的車，我在車上
    給他甲基安非他命1 小包，販賣重量我忘記了，交易金額應
    該為500 元等語（見警卷第10至12頁）；又於偵訊時供稱：
    譯文中提到的「石頭」是指甲基安非他命，我有跟林真明拿
    2000元沒錯，但他原本就欠我1000元，所以實際上交易金額
    為1000元，我0.1公克甲基安非他命賣500 元，所以我賣0.2
    公克甲基安非他給林真明等語（見偵一卷第149頁）。
 3、本院稽核被告前揭自白與證人林真明前揭所證，係在不同時
    間所做，彼此利害關係衝突，卻對交易時間、地點、有交付
    甲基安非他命及收取金錢等主要交易情節，除就販賣之價格
    究為500 元、1000元或2000元部分外，其餘為相一致之陳述
    ，衡以販賣第二級毒品為10年以上有期徒刑之重罪，而被告
    前已有販賣毒品前科，有臺灣高等法院被告前案紀錄表可稽
    ，對於我國嚴令禁止販毒，更屬知之甚詳，苟非事實，顯無
    自承販賣第二級毒品重罪，陷己於不利情境之理；而證人林
    真明為具有通常智識程度及生活經驗之成年人，並有施用毒
    品前科，經證人林真明陳述在卷（見警卷第33頁），對於販
    賣及轉讓毒品之法律評價雖不同，但均屬犯罪行為一節，應
    無不知之理，倘若被告僅係轉讓毒品予伊，對證人林真明實
    屬有恩，證人林真明大可表明此情，而非愚至誣指被告販賣
    甲基安非他命予伊，陷被告於更大不利境地。足證被告及證
    人林真明前揭所述，均有高度可信性。
 4、再觀之被告與證人林真明間之通訊監察譯文，顯示被告於10
    9年11月3日7 時15分，接獲證人林真明向其詢問可否「調一
    點」「石頭」（即甲基安非他命）時，回以「石頭有啦」，
    核屬實務上常見之毒品交易對話。且雖然斯時被告人在嘉義
    ，仍不辭勞頓，耗費約2 小時從嘉義開車至位於高雄市左營
    區之高雄榮民總醫院，並於當日9 時30分許與證人林真明見
    面，佐以被告於審理時自陳與證人林真明認識沒有多久（見
    本院卷第213 頁），足認二人間情誼非深，苟非為圖販毒之
    利益，被告焉有大費周章，專程由嘉義至高雄市左營區只為
    轉讓毒品予證人林真明之理，足認上開通訊監察譯文確為被
    告與證人林真明間為交易毒品所為之聯繫，並與被告及證人
    林真明前揭陳述之內容相符，足以作為被告及證人林真明陳
    述被告販賣甲基安非他命犯行之補強證據。至被告與證人林
    真明就該次交易價格雖不一致，然被告有販賣甲基安非他命
    予證人林真明並收取金錢一節，已可認定。
 5、至於被告此次販賣甲基安非他命所收取之金額究為若干？本
    院審酌被告於偵查中明確供述此次販賣甲基安非他命之重量
    為0.2公克，每0.1公克價格為500元等語（見偵一卷第149頁
    ），雖證人林真明於警詢及偵查中均證稱價格為2000元，然
    於警詢中證稱不知道重量若干（見警卷第37頁），於偵查中
    則證稱重量為0.1公克或0.2公克（見他卷第196 頁），而無
    法確認重量，堪認被告販賣之甲基安非他命重量不超過 0.2
    公克，又甲基安非他命價格每0.1公克500元，尚與行情無違
    ，且檢察官亦認為被告此次販賣價金僅1000元，故基於罪證
    有疑利於被告法則，本院認被告本次販賣甲基安非他命之價
    格為1000元。
 6、被告雖以前詞置辯，且證人林真明於審理中亦附和其詞，證
    稱是我向被告要甲基安非他命施用云云，惟查：
 (1)被告於偵查中，針對證人林真明證述向其購買2000元甲基安
    非他命一節，並非全盤坦承，而係爭執向林真明收取之2000
    元中，只有1000元是販毒所得等語（見偵一卷第149 頁），
    可見被告於偵查中並無所謂擔心遭到羈押而全盤隨便承認之
    情；參以被告前有販賣毒品案件，經本院以102 年度訴字第
    255號判處有期徒刑2年8月、2年8月，應執行有期徒刑3年確
    定，有臺灣高等法院被告前案紀錄表在卷可據，對於我國嚴
    令禁止販毒，知之甚詳，猶於警詢時及偵查中坦認此部分犯
    行，且所述主要情節與證人林真明於警詢、偵訊時所證內容
    及通訊監察譯文相符，業如前述，故本院認被告於警詢及偵
    查中之自白為可採，其嗣後翻異改稱上情，顯屬推託矯卸之
    詞，不足採信。
 (2)證人林真明雖於審理時改證稱：當天我打電話問被告有無甲
    基安非他命，嗣在高雄榮民總醫院碰面後，我跟他說要買「
    半錢」數量之甲基安非他命，但他沒有那麼多，而因為我剛
    去打電玩輸光身上的錢，所以我身上也沒有錢，本來打算向
    他賒欠的，聽他這樣一說，就沒有跟他說要賒欠了；我另有
    要求被告請我一些甲基安非他命，他有倒一點點甲基安非他
    命給我，沒有向我收錢；警詢時之所以說有給被告2000元，
    是因為警察跟我說「那個莊閔傑都承認了，說他賣你2000元
    ，你用2000元跟他買的」，在警詢做完筆錄後馬上就到地檢
    署，既然我在警局這樣講了，當然也做一樣的證述云云（見
    本院卷第88至95頁）。然針對該次犯行，被告於警詢時係坦
    承以500 元價格販賣甲基安非他命予證人林真明（見警卷第
    12頁），員警實無徒生枝節，誘導證人林真明說出與被告所
    述矛盾之以2000元價格向被告購買甲基安非他命之必要。再
    經本院勘驗證人林真明之警詢筆錄可見，於證人林真明製作
    筆錄過程，員警尚無敘及被告已先行坦承以2000元價格販賣
    甲基安非他命予證人林真明之情（見本院卷第138至148頁）
    ，且證人林真明於員警問及購毒之價格時，係證稱：「（問
    ：重量你不知道，他拿一包給你，你交易成功，你還多少錢
    給他？）印象中2、3000元」、「（問：2000 元還是3000元
    ？）應該2000」等語（見本院卷第146 頁），顯見證人林真
    明是自行講出2000元此價格，而非經由員警誘導而說出該金
    額。是認證人林真明於審理時之證述，與客觀證據所顯示之
    情形不符，殊難採信。
 (3)證人林真明於審理時證述：當天我上被告車輛後，就問他有
    沒有「石頭」，我要向他拿半錢的數量，他說沒有這麼多，
    只剩下一點點等語（見本院卷第92、95頁），核與被告與證
    人林真明於當日10時36分許之通訊監察譯文中，被告敘及「
    …現在目前沒有」等語相符（見警卷第42頁），可證被告於
    交付甲基安非他命予證人林真明後，已無其餘之甲基安非他
    命留存。參以被告亦有施用甲基安非他命惡習，有臺灣高等
    法院被告前案紀錄表附卷可參，其對於甲基安非他命之價格
    昂貴、取得不易，知之甚稔，且被告與購毒者林真明又僅係
    認識不久之一般朋友關係，業如前述，則被告豈會在即將斷
    貨之際，將僅剩之少許甲基安非他命無償轉讓予證人林真明
    ，益證被告所辯及證人林真明審理中證述被告係轉讓甲基安
    非他命予伊云云，不足採信。
 (4)至被告與證人林真明於當日9 時30分許，在高雄榮民總醫院
    急診室前碰面後，證人林真明又於同日10時36分許撥打電話
    給被告，通話內容為「（林真明）喂。（被告）我要等我老
    闆來，現在目前沒有。（林真明）好好，你到打給我。（被
    告）好」等語（見警卷第32頁）。此次通話固然亦屬證人林
    真明向被告詢問有無毒品可資販賣，而被告表示目前還需等
    待上游供貨，惟因被告於同日9時30分僅販賣0.2公克之甲基
    安非他命予證人林真明，已認定如前，參以證人林真明於審
    理中證稱：案發當日欲向被告購買半錢（1.875 公克）之甲
    基安非他命等語（見本院卷第91頁），可見證人林真明尚有
    甲基安非他命之需求，故於同日稍晚再聯絡被告詢問貨源，
    尚符合常情，難以據此推論當日9 時30分之見面為轉讓甲基
    安非他命，是上開通話內容，尚難為有利於被告之認定。
 7、再按，販賣毒品之行為，係行為人基於營利目的，販入或賣
    出毒品，販賣毒品者，主觀上須有營利之意圖，且客觀上有
    販賣之行為，即足構成，至於實際是否獲利，則非所問。又
    按販賣毒品係違法行為，近年來政府為杜絕毒品之氾濫，對
    於查緝施用及販賣毒品之工作，無不嚴加執行，販賣毒品又
    係重罪，依一般經驗法則，茍無利得，衡情應無鋌而走險、
    甘冒持有毒品遭查獲移送法辦之極大風險，無償為他人調借
    或代購之理。且毒品之販賣非可公然為之，有其獨特之販售
    路線及管道，復無公定價格，容易增減、分裝其份量，而每
    次買賣之價量，可能隨時依雙方關係深淺、資力、需求量及
    對行情之認知、毒品純度、來源是否充裕、查緝鬆嚴、購買
    者被查獲時供述購買對象之可能風險之評估等，而異其標準
    ，非可一概而論，惟販賣者從價差或量差或可獲無償贈與毒
    品施用中獲利方式雖異，但其意圖營利之非法販賣行為則同
    一。查，被告乃智識正常之成年人，並有施用毒品之習，有
    臺灣高等法院被告前案紀錄表附卷可參，其對於甲基安非他
    命之價格昂貴、取得不易，以及毒品交易為檢警機關嚴予取
    締之犯罪等節，均當知之甚稔，而被告與購毒者林真明之間
    並非至親，僅係一般朋友關係，業如前述，亦無特別深厚之
    莫逆情誼，被告茍無利得，豈有甘冒重典之理，益見被告主
    觀上有營利意圖，此部分犯行自堪認定。
 8、從而，被告販賣甲基安非他命予林真明部分，事證明確，犯
    行洵堪認定，應依法論科。
二、論罪科刑
(一)論罪依據
    核被告所為，事實一、（一）、（二）、（四）部分，均係
    犯毒品危害防制條例第4條第2項販賣第二級毒品罪；事實一
    、（三）所為，係犯毒品危害防制條例第4條第1項販賣第一
    級毒品罪。被告為販賣而持有第一級毒品海洛因、第二級毒
    品甲基安非他命之低度行為，各為其販賣第一級毒品海洛因
    、第二級毒品甲基安非他命之高度行為所吸收，不另論罪。
    被告所犯上開數罪，犯意各別，行為互殊，應予分論併罰。
(二)刑之加重及減輕事由
 1、累犯適用之說明：
    被告前因販賣毒品案件，經本院以102年度訴字第255號判處
    有期徒刑2年8月（2罪），應執行有期徒刑3年確定，入監服
    刑後於105年2月24日假釋出監，嗣假釋經撤銷，入監執行殘
    刑1 年又19日（下稱甲罪）；又因施用毒品案件，經本院以
    105年度簡字第3243號判處有期徒刑2月、因過失傷害及肇事
    逃逸案件，經本院以106年度審交訴字第155號判處有期徒刑
    3月、1年2月確定，上開三罪所處之刑，經該院以106年聲字
    第3127號裁定應執行刑有期徒刑1年6月確定（下稱乙罪）；
    復因施用毒品案件，經本院以106年度簡字第992號判處有期
    徒刑3 月確定（下稱丙罪）。前揭甲、乙、丙三罪接續執行
    ，於108年9月5日縮短刑期假釋出監，於108年10月27日假釋
    期滿，假釋未經撤銷，視為執行完畢，有臺灣高等法院被告
    前案紀錄表可參。被告前受甲罪、乙罪、丙罪有期徒刑之執
    行完畢後，5 年內分別故意再犯如事實一、（一）至（四）
    所示之罪，均為累犯。又依司法院大法官釋字第775 號解釋
    意旨，係指構成累犯者，不分情節，一律加重最低本刑，於
    不符合刑法第59條所定要件之情形下，致生行為人所受之刑
    罰超過其所應負擔罪責之個案，不符罪刑相當原則、比例原
    則，於此範圍內，在刑法第47條第1 項修正前，為避免發生
    上述罪刑不相當的情形，法院就該個案應裁量是否加重最低
    本刑；亦即，僅於個案經裁量後認應處最低法定刑，又無法
    適用刑法第59條規定減輕之情形，法院始應依此解釋意旨裁
    量不予加重最低本刑（最高法院109年度台上字第619號判決
    意旨參照）。查，則被告所犯本案販賣第一級毒品犯行，符
    合刑法第59條之規定情形（見後述），且被告所犯販賣第二
    級毒品犯行，並無適用累犯加重規定時，超過其所應負擔之
    罪責之特殊情事，不生上開解釋所誡命法院應裁量是否加重
    之問題，故除就被告所犯販賣第一級毒品犯行，法定本刑為
    死刑、無期徒刑部分依法不得加重，以及所犯販賣第二級毒
    品犯行，除法定本刑為無期徒刑部分不得加重外，均應依刑
    法第47條第1項之規定加重其刑。
 2、關於毒品危害防制條例第17條第2項規定之適用
 (1)被告於偵查及本院審理中自白事實一、（一）至（三）所示
    犯行，有被告之上開各次筆錄可證，故被告所犯本案事實一
    、（一）至（三）所示犯行，均依毒品危害防制條例第17條
    第2 項之規定減輕其刑，並依法先加後減。
 (2)被告雖於偵查中自白事實一、（四）所示犯行，惟於本院審
    理時否認販賣第二級毒品予林真明，故被告就事實一、（四
    ）所示犯行，不符毒品危害防制條例第17條第2 項之規定，
    自無此減輕其刑規定之適用。
 3、關於刑法第59條之適用
 (1)販賣第一級毒品罪，其法定刑為「處死刑或無期徒刑；處無
    期徒刑者，得併科新臺幣3 千萬元以下罰金」。然同為販賣
    第一級毒品之人，其原因動機不一，犯罪情節未必盡同，或
    有大盤毒梟者，亦有中、小盤之分，甚或僅止於吸毒者友儕
    間為求互通有無之有償轉讓者亦有之，其販賣行為所造成危
    害社會之程度自屬有異，法律科處此類犯罪，所設之法定最
    低本刑卻同為「無期徒刑，得併科3 千萬元以下罰金」，不
    可謂不重。於此情形，倘依其情狀處以相當之有期徒刑，即
    足以懲儆，並可達防衛社會之目的者，自非不可依客觀之犯
    行與主觀之惡性二者加以考量其情狀，是否有可憫恕之處，
    適用刑法第59條之規定酌量減輕其刑，期使個案裁判之量刑
    ，能斟酌至當，符合比例原則。查，被告所為事實一、（三
    ）所示販賣第一級毒品犯行，販賣金額為5萬元，次數僅1次
    ，與長期大宗出售第一級毒品以賺取巨額利潤者，尚屬有別
    ，以其犯罪情節論，惡性尚非重大不赦，對社會造成之危害
    尚無從與販賣毒品之大盤、中盤相提並論，其對社會治安及
    國民健康之危害顯然較小，其法定最低刑度「無期徒刑，得
    併科3 千萬元以下罰金」，難謂符合罪刑相當性、比例原則
    及與大盤毒梟之惡行有所區隔。是以一般人之觀點，客觀上
    確實會有過苛而情輕法重之感，實足以引起一般之同情，依
    照上揭說明，依刑法第59條規定，對被告所犯販賣第一級毒
    品海洛因犯行，認已符犯罪之情狀堪予憫恕之情事，此部分
    爰適用刑法第59條之規定酌量減輕其刑，並依法遞減輕之。
 (2)辯護人雖請求就被告販賣第二級毒品罪部分，亦均依刑法第
    59條規定減輕其刑。惟按，刑法第59條規定犯罪之情狀可憫
    恕者，得酌量減輕其刑，其所謂「犯罪之情狀」，與同法第
    57條規定科刑時應審酌之一切情狀，並非有截然不同之領域
    ，於裁判上酌減其刑時，應就犯罪一切情狀（包括第57條所
    列舉之10款事項），予以全盤考量，審酌其犯罪有無可憫恕
    之事由（即有無特殊之原因與環境，在客觀上足以引起一般
    同情，以及宣告法定低度刑，是否猶嫌過重等等），以為判
    斷。查，被告所犯販賣第二級毒品罪，法定最輕本刑為10年
    有期徒刑，本院審酌被告雖坦承事實一、（一）、（二）所
    示販賣第二級毒品犯行，然否認事實一、（四）所示販賣第
    二級毒品犯行；而其明知販賣之甲基安非他命足以導致施用
    者成癮，傷害施用者身心健康，對社會治安有嚴重之影響與
    威脅，猶為販賣第二級毒品犯行，犯行有相當惡性，參以被
    告於事實一、（一）、（二）販賣之甲基安非他命各高達37
    .5公克，數量非少，且業經本院依毒品危害防制條例第17條
    第2 項規定減輕其刑，已如前述，於事實一、（四）販賣之
    甲基安非他命數量雖然較少，但被告本案販賣第二級毒品次
    數多達3 次，故認依其犯罪情狀，宣告上開法定刑之最低度
    刑，並無過重之情，在客觀上無何可憫恕之處，尚不足以引
    起一般之同情，就販賣第二級毒品部分，自無從依刑法第59
    條規定減輕其刑。
 4、本案無毒品危害防制條例第17條第1項規定之適用
    被告雖於警詢、偵訊時供稱其毒品之來源為「游祥志」，然
    經本院函詢後，高雄市政府警察局刑事警察大隊以110年6月
    15日高市警刑大偵九字第11071486300 號函回覆：未因莊閔
    傑之共述查獲其他正犯及共犯等語（見本院卷第27頁），臺
    灣高雄地方檢察署則以110 年6月18日雄檢榮克110偵2684字
    第1100039289號函回覆：未因莊閔傑指訴而查獲相關共犯等
    語（見本院卷第31頁），是本案尚無因被告供出毒品來源因
    而查獲正犯或共犯之情，自無毒品危害防制第17條第1 項減
    刑規定之適用。
(三)量刑部分
 1、爰以行為人之責任為基礎，審酌被告販賣海洛因、甲基安非
    他命供他人施用以牟利，助長毒品氾濫，有害國民身心健康
    ，而施用者一旦染癮，難以戒除，常使施用者經濟地位發生
    實質改變而處於劣勢，且為持續獲得毒品，常淪為盜匪之類
    ，影響社會治安，販賣如事實一、（一）至（三）所示毒品
    之數量非少，金額非低，且被告犯後仍否認事實一、（四）
    所示犯行，所為殊屬不該，惟被告坦承事實一、（一）至（
    三）所示犯行，且此部分之犯罪所得已歸還購毒者，自身未
    實際獲利，復兼衡如事實一、（四）販賣之甲基安非他命數
    量、金額非高，以及被告自述之教育程度、家庭暨經濟狀況
    （因涉及隱私，故不予揭露，詳見本院卷第212 頁）等一切
    情狀，分別量處如附表一主文欄所示之刑。
 2、又按，刑法第51條數罪併罰定執行刑之立法方式，採限制加
    重原則，亦即非以累加方式定應執行刑，審酌被告本案犯 1
    次販賣第一級毒品、3 次販賣第二級毒品犯行，犯行時間介
    於109 年7月15日至同年11月3日間，犯罪手法均為與購毒者
    以通訊軟體文字訊息或電話聯繫，販賣之對象僅有2 人，如
    以實質累加方式定應執行刑，則處罰之刑度顯將超過其行為
    之不法內涵，違反罪責原則，及考量因生命有限，刑罰對被
    告造成之痛苦程度，係隨刑度增加而生加乘效果，非以等比
    方式增加，是以隨罪數增加遞減刑罰方式，當足以評價被告
    行為不法性之法理（即多數犯罪責任遞減原則），而就被告
    所犯之罪定其應執行之刑。
(四)沒收（銷燬）部分
 1、按，與被告犯罪無直接關係之違禁物，若檢察官於起訴書內
    已敍明應依法沒收者，則該違禁物依法既得單獨宣告沒收，
    應認檢察官已聲請沒收，為避免司法資源之浪費，仍得於判
    決時併宣告沒收（最高法院91年度台非字第67號判決意旨參
    照）。查，扣得如附表二編號一至三所示之物，被告自承為
    其施用剩餘之毒品（見本院卷第62頁），審酌員警實施搜索
    、扣押之日期為110年1月19日，與被告本案販賣海洛因予謝
    群寧之109年8月14日，時間相隔已久，且被告本案遭查獲時
    ，經員警採集尿液送驗，結果呈嗎啡陽性反應，有高雄市刑
    警大隊偵三隊七分隊偵辦毒品案尿液採證代碼對照表、正修
    科技大學超微量研究科技中心尿液檢驗報告在卷足憑（見警
    卷第89、91頁），足認被告供述扣押之毒品為其施用所剩，
    尚非無稽。又上開毒品經送鑑定後，確認含有第一級毒品海
    洛因之成分（詳細重量如附表二編號一至三所示），有法務
    部調查局濫用藥物實驗室110年3月5日調科壹字第000000000
    00號鑑定書附卷可考（見警卷第85頁），即屬違禁物，雖被
    告施用毒品犯行非本案起訴範圍，然檢察官起訴書已載明扣
    案之海洛因應予沒收銷燬，可視為聲請單獨沒收，依前揭規
    定，本院仍得就上開毒品部分單獨宣告沒收銷燬，爰依前揭
    規定，不問扣案毒品何人所有，予以宣告沒收銷燬。另該毒
    品之包裝袋因其內殘留微量毒品，難以析離，亦無析離之實
    益，爰與所包裝之毒品整體同視，併予沒收銷燬。至鑑驗所
    耗損之毒品，既已滅失，自無庸宣告沒收銷燬。
 2、扣案如附表二編號四至六所示之物，係被告為販賣海洛因或
    甲基安非他命予人時供作聯絡、秤重、分裝所用之物，應依
    毒品危害防制條例第19條第1 項規定，不問屬於被告與否，
    均宣告沒收之。
 3、未扣案之販毒所得1000元（事實一、（四）部分），應依刑
    法第38條之1第1 項、第3項規定，於被告事實一、（四）所
    示犯行罪刑項下宣告沒收，於全部或一部不能沒收或不宜執
    行沒收時，追徵其價額。至被告事實一（一）至（三）所示
    之犯罪所得3 萬、3萬、5萬元，因遭謝群寧抱怨毒品品質不
    佳，而接受證人謝群寧退貨並退予金錢，有被告與謝群寧之
    通訊軟體LINE對話紀錄在卷可考（見警卷第65、71頁），並
    經證人謝群寧證述在卷（見本院卷第187、188頁），被告此
    部分既未保有犯罪所得，自無庸宣告沒收之。
 4、扣案如附表編號七所示之吸食器1 組，應係被告施用毒品所
    用之物，依卷內事證不足認定與本案販賣毒品犯行有關，爰
    不予宣告沒收。
據上論斷，應依刑事訴訟法第299條第1項前段，判決如主文。
本案經檢察官王建中提起公訴，檢察官李佳韻到庭執行職務。
中    華    民    國   110    年    11    月    24    日
           刑事第十五庭  審判長法  官  方錦源
                               法  官  都韻荃
                               法  官  詹尚晃
以上正本證明與原本無異。
如不服本判決應於收受判決後20日內向本院提出上訴書狀，並應
敘述具體理由。其未敘述上訴理由者，應於上訴期間屆滿後20日
內向本院補提理由書(均須按他造當事人之人數附繕本)「切勿逕
送上級法院」。
中    華    民    國  110    年    11    月    24    日
                               書記官  許麗珠
　
附表一：
┌──┬─────────┬──────────────┐
│編號│     犯罪事實     │       主文                 │
├──┼─────────┼──────────────┤
│一  │如事實欄一、（一）│莊閔傑販賣第二級毒品，累犯，│
│    │所載              │處有期徒刑伍年陸月。扣案如附│
│    │                  │表二編號四至六所示之物均沒收│
│    │                  │。                          │
├──┼─────────┼──────────────┤
│二  │如事實欄一、（二）│莊閔傑販賣第二級毒品，累犯，│
│    │所載              │處有期徒刑伍年陸月。扣案如附│
│    │                  │表二編號四至六所示之物均沒收│
│    │                  │。                          │
├──┼─────────┼──────────────┤
│三  │如事實欄一、（三）│莊閔傑販賣第一級毒品，累犯，│
│    │所載              │處有期徒刑捌年貳月。扣案如附│
│    │                  │表二編號四至六所示之物均沒收│
│    │                  │。                          │
├──┼─────────┼──────────────┤
│四  │如事實欄一、（四）│莊閔傑販賣第二級毒品，累犯，│
│    │所載              │處有期徒刑拾年陸月。扣案如附│
│    │                  │表二編號四至六所示之物，均沒│
│    │                  │收；未扣案之販賣毒品所得新臺│
│    │                  │幣壹仟元沒收，於全部或一部不│
│    │                  │能沒收或不宜執行沒收時，追徵│
│    │                  │其價額。                    │
└──┴─────────┴──────────────┘
附表二：
┌──┬─────────┬──┬───────────┬──────┐
│編號│   扣案物品名稱   │數量│       檢驗結果       │    備註    │
├──┼─────────┼──┼───────────┼──────┤
│一  │海洛因            │1包 │檢出第一級毒品海洛因成│依刑法第40條│
│    │（原編號1，米白色 │    │分。淨重0.13公克，驗餘│第2 項、毒品│
│    │粉末）            │    │淨重0.13公克，空包裝重│危害防制條例│
│    │                  │    │0.28公克。            │第18條第1 項│
│    │                  │    │（法務部調查局濫用藥物│前段，沒收銷│
│    │                  │    │實驗室110 年3月5日調科│燬。        │
│    │                  │    │壹字第11023002060 號鑑│            │
│    │                  │    │定書，警卷第85頁）    │            │
├──┼─────────┼──┼───────────┼──────┤
│二  │海洛因            │2包 │檢出第一級毒品海洛因成│同上        │
│    │（原編號3、4，白色│    │分。合計淨重0.21公克，│            │
│    │粉末）            │    │公克，驗餘淨重0.14公克│            │
│    │                  │    │，空包裝總重0.81公克。│            │
│    │                  │    │（法務部調查局濫用藥物│            │
│    │                  │    │實驗室110 年3月5日調科│            │
│    │                  │    │壹字第11023002060 號鑑│            │
│    │                  │    │定書，警卷第85頁）    │            │
├──┼─────────┼──┼───────────┼──────┤
│三  │海洛因捲菸        │1支 │檢出第一級毒品海洛因成│同上        │
│    │（原編號2）       │    │分，煙捲重0.82公克。  │            │
│    │                  │    │（法務部調查局濫用藥物│            │
│    │                  │    │實驗室110 年3月5日調科│            │
│    │                  │    │壹字第11023002060 號鑑│            │
│    │                  │    │定書，警卷第85頁）    │            │
├──┼─────────┼──┼───────────┼──────┤
│四  │IPHONE手機（含門號│1支 │                      │依毒品危害防│
│    │0000000000號，IMEI│    │                      │制條例第19條│
│    │：00000000000000）│    │                      │第1項前段， │
│    │                  │    │                      │沒收之。    │
├──┼─────────┼──┼───────────┼──────┤
│五  │電子磅秤          │1台 │                      │同上        │
├──┼─────────┼──┼───────────┼──────┤
│六  │分裝夾鏈袋        │2包 │                      │同上        │
├──┼─────────┼──┼───────────┼──────┤
│七  │吸食器            │1組 │                      │無證據證明與│
│    │                  │    │                      │本案有關，不│
│    │                  │    │                      │予宣告沒收。│
└──┴─────────┴──┴───────────┴──────┘
附錄論罪科刑法條：
毒品危害防制條例第4條第1、2項
製造、運輸、販賣第一級毒品者，處死刑或無期徒刑；處無期徒
刑者，得併科新臺幣3000萬元以下罰金。
製造、運輸、販賣第二級毒品者，處無期徒刑或10年以上有期徒
刑，得併科新臺幣1500萬元以下罰金。